【裁判字號】    98,上,33
【裁判日期】    990421
【裁判案由】    損害賠償等
【裁判全文】
臺灣高等法院高雄分院民事判決            98年度上字第33號
上  訴  人    甲○○○兼丙○.
              己○○即丙○○.
              乙○○即丙○○.
              辛○○即丙○○.
              申○○○即丙○.
              辰○○○即丙○.
              戊○○即丙○○.
              子○○即丙○○.
              丑○○即丙○○.
              癸○○即丙○○.
              寅○○即丙○○.
              卯○○即丙○○.
兼前列十二人
共同訴訟代理人  庚○○兼丙○.
被上訴人      未○○
              巳○○
              壬○○（民國84年12月29日生）
              丁○○（民國88年1月16日生）
兼前列二人共
同法定代理人  午○○
前列五人共同
訴訟代理人  李文禎律師
            黃如流律師
            黃小舫律師
上列當事人間請求損害賠償等事件，上訴人對於民國97年11月28
日臺灣高雄地方法院92年度重訴字第420 號第一審判決提起上訴
，本院於99年4 月7 日言詞辯論終結，判決如下：
    主  文
原判決（除確定部分外）廢棄。
午○○應將祥永貨櫃運輸股份有限公司之董事長登記及營利事業
負責人登記，由午○○變更登記為庚○○。
未○○應將名下祥永貨櫃運輸股份有限公司股份參仟股，其中貳
仟股辦理移轉登記予甲○○○、己○○、辛○○、庚○○、戊○
○、乙○○、申○○○、辰○○○、子○○、丑○○、癸○○、
寅○○、卯○○公同共有。
巳○○應將名下祥永貨櫃運輸股份有限公司股份壹仟伍佰股辦理
移轉登記予甲○○○。
壬○○應將名下祥永貨櫃運輸股份有限公司股份肆佰股辦理移轉
登記予甲○○○。
丁○○應將名下祥永貨櫃運輸股份有限公司股份壹佰股辦理移轉
登記予甲○○○。
第一（除確定部分外）、二審訴訟費用由被上訴人午○○負擔十
分之九、未○○、巳○○負擔十分之一。
    事  實  及  理  由
一、丙○○於民國97年4 月21日死亡（本院卷44頁），其繼承人
    即配偶甲○○○、子女己○○、辛○○、庚○○、戊○○、
    乙○○、申○○○、辰○○○、張商敦（92年9 月13日死亡
    ，本院卷55頁）之子女子○○、丑○○、癸○○、寅○○、
    卯○○聲明承受訴訟，核無不合，應予准許。
二、原法院共同原告祥永貨櫃運輸股份有限公司（下稱祥永公司
    ）之法定代理人為被上訴人午○○，有公司變更登記表附卷
    （原審卷二187 、188 頁），惟上訴人庚○○聲請假處分，
    經本院以92年度抗字第637 號裁定「祥永公司之經營權與董
    事長之職權於本案判決確定前，暫由債權人（即庚○○）行
    使之」確定，有原法院92年度裁全字第3412號、92年度撤聲
    字第199 號、本院92年度抗字第637 號裁定、原法院執行命
    令可佐（原審卷二126 至137 頁），故本件訴訟祥永公司由
    庚○○擔任法定代理人，被上訴人主張庚○○擔任祥永公司
    提起訴訟不合程式云云（本院卷150頁），核無足採。
三、被上訴人起訴主張：庚○○於86年1 月12日，向訴外人楊順
    承頂購「順統貨櫃運輸股份有限公司」（下稱順統公司），
    將之更名為祥永公司，並擔任董事長職務。午○○於88年7
    月14日，偽造不實之祥永公司股東臨時會議記錄，將股東即
    上訴人庚○○、丙○○（已死亡）、甲○○○所有祥永公司
    之股權悉數侵占，分別移轉予被上訴人名義，即將庚○○所
    有祥永公司股份10000 股，移轉予午○○9000股、被上訴人
    未○○1000股，將丙○○所有股份2000股，移轉未○○名義
    ，及將甲○○○所有股份2000股，移轉被上訴人巳○○1500
    股、被上訴人壬○○（84年12月29日生）400 股、被上訴人
    丁○○（88年1 月16日生）100 股，且將庚○○董事職務解
    除，持之向經濟部申請公司變更登記及高雄市政府申請營利
    事業登記，變更午○○為董事長。庚○○因午○○偽造文書
    之侵權行為，喪失原為負責人之資格，依侵權行為法律關係
    ，請求午○○將祥永公司負責人回復原狀變更登記為庚○○
    。又庚○○、丙○○、甲○○○，因午○○利用職務之便，
    盜蓋印章，將名下股權，分別移轉至被上訴人名義，依侵權
    行為及不當得利法律關係，請求回復此部分股權。爰求為：
    (一)午○○應將祥永公司之公司設立董事長登記及營利事業負
    責人登記，由午○○變更登記為庚○○。(二)午○○應將名下
    祥永公司股份，其中9000股辦理移轉登記予庚○○。(三)未○
    ○應將名下祥永公司股份3000股，其中2000股辦理移轉登記
    予丙○○，其中1000股辦理移轉登記予庚○○。(四)巳○○應
    將名下祥永公司股份1500股辦理移轉登記予甲○○○。(五)壬
    ○○應將名下祥永公司股份400 股辦理移轉登記予甲○○○
    。(六)丁○○應將名下祥永公司股份100 股辦理移轉登記予甲
    ○○○。(七)願供擔保，請准宣告假執行（另祥永公司依不當
    得利規定請求午○○給付新台幣《下同》900 萬1854元本息
    ，原法院判決午○○應給付祥永公司476 萬6335元，及自92
    年7 月30日起至清償日止，按年息5%計算之利息，祥永公司
    及午○○均未上訴，此部分已告確定）。
四、被上訴人則以：祥永公司係由午○○與庚○○共同出資成立
    ，並非僅由庚○○獨自出資，祥永公司於88年4 月11日股東
    、股權之變更及於88年7 月14日公司負責人變更，均係獲得
    庚○○同意，祥永公司之股東，除庚○○及午○○有實際出
    資外，其餘股東均屬無實際出資之掛名股東，丙○○、甲○
    ○○就其掛名之股份數額無任何權利，是丙○○、甲○○○
    主張被告應返還股權，顯無理由云云，資為抗辯。
五、原法院判決：(一)午○○應將名下祥永公司股份，其中9000股
    辦理移轉登記予庚○○。(二)未○○應將名下祥永公司股份，
    其中1000股辦理移轉登記予庚○○，駁回上訴人其餘之請求
    。上訴人就其敗訴部分提起上訴，求為：(一)原判決不利於上
    訴人廢棄。(二)午○○應將祥永公司之公司設立董事長登記及
    營利事業負責人登記，由午○○變更登記為庚○○。(三)未○
    ○應將名下祥永公司股份3000股，其中2000股辦理移轉登記
    予甲○○○、己○○、辛○○、庚○○、戊○○、乙○○、
    申○○○、辰○○○、子○○、丑○○、癸○○、寅○○、
    卯○○公同共有。(四)巳○○應將名下祥永公司股份1500股辦
    理移轉登記予甲○○○。(五)壬○○應將名下祥永公司股份40
    0 股辦理移轉登記予甲○○○。(六)丁○○應將名下祥永公司
    股份100 股辦理移轉登記予甲○○○。
六、兩造對下列事項不爭執，並有86年1 月14日、88年4 月14日
    及88年7 月19日祥永公司變更登記事項卡暨股東名冊、88年
    7 月14日股東臨時會議紀錄附卷（原審卷一11至37頁）：
  (一)庚○○與午○○原係同居關係，先後生有3女。於86年1月14
    日，自楊順承頂受順統公司，更名為祥永公司，由庚○○擔
    任董事長，午○○則出任監察人，其餘5 名股東由渠等之家
    人掛名，均未出資，祥永公司成立後，庚○○即將公司印章
    、負責人印章、公司執照等，交由午○○掌管。
  (二)午○○指示姜春蓮製作祥永公司88年4 月11日股東臨時會議
    紀錄，將丙○○股份2000股，移轉至未○○名下，並將甲○
    ○○股份2000股，分別移轉至巳○○1500股、壬○○400 股
    ，丁○○100 股。
  (三)午○○於88年7 月初，委請訴外人即聯勤會計事務所負責人
    姜春蓮辦理祥永公司負責人變更及庚○○股權轉讓手續，姜
    春蓮乃依午○○指示製作祥永公司88年7 月14日股東臨時會
    議紀錄，除決議將祥永公司負責人變更為午○○外，並於「
    討論事項」欄中記載「本公司原董事長庚○○因將其股份全
    數轉讓」之會議紀錄，將庚○○原有股權中之9000股移轉予
    午○○名下（午○○原有股份為10000 股，移轉後增為1900
    0 股），且將庚○○其餘1000股移轉予未○○（午○○之妹
    ）名下；前開股東臨時會議紀錄製作完成，持交午○○蓋用
    祥永公司及負責人印章後，再由姜春蓮派員持該股東臨時會
    議紀錄，向高雄市政府建設局申辦祥永公司補選董監事及改
    推董事長變更登記。
  (四)本院以92年度抗字第637 號，裁定「祥永公司之經營權與董
    事長之職權於本件判決確定前，暫由債權人（即庚○○）行
    使之」確定。
  (五)午○○因偽造祥永公司88年4 月11日、88年7 月14日臨時股
    東會議及董事會議紀錄，經本院於98年6 月10日判處有期徒
    刑4 月，緩刑2 年確定，有判決書附卷（本院卷195 至210
    頁）。
七、本院判斷：
  (一)祥永公司係由庚○○單獨出資，或與午○○共同出資設立？
    證人楊順承稱︰「（當初順統公司85年間賣給誰，賣給多少
    錢，是以何方式付款？）當初是透過一位會計師姜春蓮與午
    ○○接洽，買賣過程從頭至尾都是由午○○與我接洽，錢也
    是午○○交付，付款金額及方式我不記得了」、「（台灣土
    地銀行庚○○為發票人之4 張支票存根【號碼：DK0000000
    、面額20萬元，DK0000000 ，面額80萬元，DK0000000 ，面
    額85萬元，DK0000000 ，面額50萬元】，這4 張支票受款人
    都是楊順承名義，這4 張是否就是庚○○買你順統公司價款
    ？）我有收到這4 張支票」、「（這4 張支票的用途為何？
    ）我公司當初轉讓的價款」、「（這4 張支票如何交給你的
    ？）當初有先收訂金，後來公司辦理轉讓一段時間再收第2
    筆錢，DK0000000 、DK0000000 這2 張支票是我在受讓人停
    車場親自收受，DK0000000 、DK0000000 這2 張支票是我委
    託我的會計小姐張維仁收的」（外放90年度自字第310 號卷
    74頁背面至75頁）及證人即聯勤會計事務所負責人姜春蓮於
    稱︰午○○委任伊買公司執照，伊就找楊順承購買，不是非
    常清楚祥永公司確實出資情形，但午○○有出資等語（外放
    同上卷49至50頁），並有支票存根及明細表可証（外放同上
    卷79頁正背面），堪認與楊順承接洽承購順統公司之交易事
    宜係午○○為之，並由午○○交付庚○○名義簽發金額計23
    5 萬元之支票4 紙給付承購順統公司價款。午○○於被訴刑
    事訴偽造文書案件提出之象林交通股份有限公司、象林實業
    （合盛貨櫃場）有限公司之79年帳簿節本乙份（外放同上卷
    116 頁背面至117 頁），記載自79年10月1 日起至79年11月
    10日逐日之工作項目、運費、司機抽成、油費、回數票及其
    他各項支出，為庚○○所不爭執。是依該帳簿記載，堪認庚
    ○○於成立祥永公司前，即有經營貨櫃運輸之業務，並僱請
    司機駕駛車輛運輸貨櫃，而由午○○擔任帳務管理工作等情
    。庚○○與午○○原係同居關係，先後生有3 女，祥永公司
    成立時，庚○○股份10000 股、午○○股份亦為10000 股，
    由庚○○擔任董事長，午○○則出任監察人，其餘5 名股東
    由2 人之家人掛名，均未出資，並由程慧處理帳務管理及掌
    管公司印章、負責人印章、公司執照等祥永公司內部事務，
    可認庚○○與午○○有同居共財以經營家庭生活及貨櫃運輸
    業務。堪認庚○○與午○○因期能成立公司經營貨櫃運輸業
    務，以共同資金購買順統公司，而成立祥永公司，故祥永公
    司為庚○○及午○○共同出資設立，尚難以購買順統公司價
    金235 萬元，係以庚○○名義之支票給付，即認午○○均未
    出資，故上訴人主張祥永公司係由庚○○單獨出資而設立云
    云，核非可採。
  (二)祥永公司88年4 月11日股東臨時會議將丙○○股權2000股，
    移轉至未○○名下，甲○○○股份2000股，轉讓予壬○○40
    0 股、丁○○100 股、巳○○1500股，是否經實際出資人即
    庚○○同意授權？
  1.祥永公司於86年1 月14日之股東及所持有股份為庚○○1 萬
    股、丙○○2000股、甲○○○2000股、午○○1 萬股、程周
    寶治2000股、程慧君3900股、壬○○100 股（合計7 人3 萬
    股），董事長為庚○○，董事為丙○○、甲○○○，監察人
    為午○○（原審卷一16至20頁）。88年4 月11日上午10時祥
    永公司臨時股東會議紀錄討論事項記載：「出席股東7 人，
    股數3 萬股。討論事項：(一)本公司因部分股東股份轉讓，擬
    重新改選董事監察人案。決議：選舉結果由庚○○、程周寶
    治、未○○當選為董事，由午○○當選為監察人，主席午○
    ○，紀錄庚○○」，股東及股份變更後為庚○○1 萬500 股
    、午○○1 萬股、程周寶治2000股、程慧君3900股、壬○○
    500 股、未○○3000股、丁○○100 股（合計7 人3 萬股）
    （原審卷一24頁）。88年7 月14日上午10時祥永公司臨時股
    東會議紀錄討論事項記載：「出席股東7 人，股數3 萬股。
    討論事項：(一)本公司原董事長因將其股份全數轉讓，其董事
    職務當然解任。另補選董事一人案。決議：補選結果由午○
    ○為董事。(二)本公司原監察人午○○因另有他職，其監察人
    職務當然解任。另補選監察人一人案。決議：補選結果由巳
    ○○為監察人。主席庚○○，紀錄午○○」，有會議紀錄附
    卷（原審卷一28頁），股東及股份變更後為午○○1 萬9000
    股、程周寶治2000股、程慧君3900股、壬○○500 股、未○
    ○3000股、丁○○100 股、巳○○1500股（合計7 人3 萬股
    ）（原審卷一32頁），同日下午3 時董事會議紀錄（出席董
    姓名為程周寶治、未○○、午○○）討論事項記載：「(一)補
    選董事長案。決議：補選結果由午○○當選為董事長，執行
    業務並對外代表本公司」，有會議紀錄及變更登記事項表附
    卷（原審卷一29頁）。依上開祥永公司成立時及88年4 月11
    日及88年7 月14日臨時股東會股東股份移轉紀錄觀之，88年
    4 月11日丙○○之2000股移轉予未○○2000股，甲○○○之
    2000股移轉予庚○○500 股、未○○1000股、壬○○400 股
    、丁○○100 股；88年7 月14日庚○○之1 萬500 股移轉予
    午○○9000股，巳○○1500股。惟兩造同意股份變動方式為
    未○○股份中之1000股移轉予庚○○（依上開移轉紀錄未○
    ○應係移轉予甲○○○1000股，原法院判決依庚○○起訴請
    求判決程真慼移轉1000股予庚○○，未○○未聲明不服，已
    告確定），巳○○應移轉1500股予甲○○○（依上開移轉紀
    錄巳○○應係移轉予甲○○○500 股，移轉予庚○○1000
    股，但原法院已判決未○○應移轉1000股予庚○○，故巳○
    ○本應移轉予庚○○1000股部分，請求移轉予甲○○○），
    先予敘明。
  2.依兩造不爭執之通聯譯文中午○○與不詳姓名男子（通聯譯
    文雖記載是劉啟銘，但劉啟銘否認男方之聲音係其聲音，但
    女方之聲音為午○○，見外放90自字第310 號卷90頁）之對
    話：「午○○：現在他父親也八、九十歲了，對不對？萬一
    他若死的時候，我不是會被扣一筆遺產稅，我甘願用什麼人
    的名，我把他父母（按：即丙○○及甲○○○）的換掉，是
    把多出來的股份換給他呢，給他自己（按：即庚○○），還
    有給他女兒呢，那時候我第二的剛出世（按：即丁○○，88
    年1 月16日生），給我第二的呢，因為我第二的太小不能太
    多股份，人頭要七個」、「午○○：後來才會掛一個我妹妹
    進來，我最小的妹妹，不然我還有什麼人能掛（名）？對不
    對」、「不詳姓名男子：你攏沒經過他父母親同意，名過過
    去了」、「午○○：我為什麼要經過他們同意？他有出錢嗎
    ？拜託，他有出錢嗎？他只是個掛人頭而已，我還要經過他
    的同意？」（本院卷167 背面至168 頁），88年4 月11日之
    臨時股東會議並未召開，為兩造所不爭執，則其中記載庚○
    ○為主席，且7 名股東包括丙○○及甲○○○均出席，自亦
    不實在。足見上訴人主張丙○○股權2000股，移轉至未○○
    名下，甲○○○股份2000股，轉讓予壬○○400 股、丁○○
    100 股、巳○○1500股，未經丙○○及甲○○○同意。被上
    訴人未舉証証明丙○○、甲○○○及庚○○曾同意將丙○○
    及甲○○○之股份轉讓，故上訴人主張被上訴人未經丙○○
    及甲○○○同意，將2 人持有祥永公司股份全部移轉他人，
    核屬可採。
  (三)88年7 月14日祥永公司股東臨時會議記載：因董事長庚○○
    股份全數轉讓，其董事職務當然解任，而改選董監事，並補
    選午○○為董事長，是否係經庚○○同意並授權？
  1.午○○於90年10月25日與不詳姓名男子通話譯文：「午○○
    ：他還自己將印章都拿走，不讓我用他的印章，叫我自己開
    自己的票，因為公司是他的名下，沒變名不行，祥永的存摺
    是不是有他的名，對不對？」、「不詳姓名男子：變就變了
    ，不變不行了」、「午○○：他把他的銀行的印章都拿光光
    ，不讓我用了，我只好變名啊，不然要怎麼辦？他逼我變名
    的」（本院卷164 頁），且88年7 月14日上午10時祥永公司
    臨時股東會議紀錄討論事項記載：「出席股東7 人，股數3
    萬股。討論事項：(一)本公司原董事長因將其股份全數轉讓，
    其董事職務當然解任。另補選董事一人案。決議：補選結果
    由午○○為董事。(二)本公司原監察人午○○因另有他職，其
    監察人職務當然解任。另補選監察人一人案。決議：補選結
    果由巳○○為監察人。主席庚○○，紀錄午○○」，有會議
    紀錄附卷（原審卷一28頁）。該次股東臨時會主席記載為程
    寶治，其後又記載為庚○○（原審卷一28頁），姜春蓮亦自
    承係繕打錯誤（外放90自字310 號卷49背面至50頁第1 行）
    ，庚○○股權予午○○等人（原法院判決庚○○勝訴，午○
    ○及未○○未聲明不服）及因移轉股權董事職務當然解任，
    確係經庚○○同意，則午○○衡情無向該不詳姓名男子陳述
    未經庚○○同意將董事長更名，自陷於不利之情事。足見該
    次股東臨時會未召開，其會議紀錄記載：午○○將庚○○持
    有祥永公司之1 萬500 股分全部移轉他人，當然解任庚○○
    之董事長職務，乃屬不實在，將之與上開電話譯文相互觀之
    ，上訴人主張庚○○主張其並未授權並同轉讓其持有之祥永
    公司全部股份及董事長職務，核可採信。
  2.程慧君於90年12月19日稱︰伊早於82年12月10日起即已任職
    ，另自公司創立之初，為掛名股東，實際上係伊姐午○○所
    出資。公司股東股份轉移事宜，午○○有與庚○○利用中午
    時間協議過，事後再依協議內容由會計事務所寫成會議紀錄
    ，2 次股份變更之協議，伊、午○○、庚○○及一名謝先生
    在場，伊確定庚○○曾表明不願當公司負責人，至於庚○○
    之股份是否全數轉讓，伊並不清楚等語（外放90年度自字第
    310 號卷16頁背面至17頁），與同日午○○與陳虹如之電話
    通聯譯文記載：「午○○：你很糟糕呢，你要換律師不也跟
    （我）講，結果律師要講的話跟你講的話不同」、「陳虹如
    ：沒有，因為歐陽（歐陽志宏律師）是今天剛回來，那個蔡
    律師（蔡淑媛律師）我有跟她講」、「午○○：叫他們溝通
    好，不要到時一個人說一種話，歐陽律師叫我說沒有開會，
    結果這個律師（蔡淑鍰律師）叫我說有開會」、「陳虹如：
    沒有開會，我今天就跟他們說沒有開會」、「午○○：他說
    叫我講有開會，就是說我們私下協議」、「陳虹如：沒有開
    會」、「現在變成說我們私下有協調過，然後再叫會計師寫
    會議紀錄，然後他就是叫我們講，說我們中午吃飯的時候在
    一起談的」、「陳虹如：他大概是想叫你說．．，他大概是
    想幫你解套」、「午○○：對啦」（本院卷169 頁），大致
    相同，兩人又因程慧君之陳述，計畫找午○○公司之職員到
    庭作証（本院卷170 頁），午○○並於翌日即90年9 月20日
    與蔡淑媛律師電話通話，提議可以傳訊1 名當時在職但未參
    與開會之女性員工，謊稱係祥永公司會計，出面作證曾聽過
    自訴人當時有講過不要做老闆的事（本院卷173 至175 頁）
    。歐陽志宏及蔡淑媛2 位律師就午○○是否曾與庚○○協議
    移轉庚○○股權及變更董事長名義之客觀事實，要求午○○
    為截然不同之陳述，午○○尚向蔡淑媛律師提議，是否要傳
    訊證人李秀蘭出庭證述之可能與必要，且程慧君所稱事後依
    協談內容寫成會議紀錄云云（外放90年度自字第310 號卷17
    頁），亦與事實不符，且程慧君於陳述完畢後，並未詢問庚
    ○○對於程慧君陳述之意見（外放90年度自字第310 號卷17
    頁背面），不能因而推認庚○○對程慧君之陳述無意見。綜
    上，可知程慧君所述係迴護午○○之詞，而不可採。
  3.午○○自承祥永公司大大小小的事情都是其在處理（外放90
    年度自字第310 號卷299 頁），對財政部高雄市國稅局91年
    3 月29日財高稅資字第0910016333號函檢附之祥永公司自85
    年起至89年度營利事業所得稅結算申報書等相關稅捐稽徵資
    料，都是會計師（即姜春蓮）幫我們報的（外放同上卷128
    頁），而姜春蓮91年4 月18日亦稱：是午○○委任其從事會
    計工作，祥永公司委任其辦理會計工作已七、八年以上，祥
    永公司都是由午○○出面接洽作記帳類及公司變更的會計工
    作云云（外放同上卷49頁）。故姜春蓮既長期幫祥永公司作
    帳，且由午○○與之接洽，則午○○未經庚○○同意，將祥
    永公司法定代理人由庚○○變更為午○○，於姜春蓮不知情
    之情形下，依午○○指示申報祥永公司之報稅，庚○○不知
    祥永公司報稅資料上之法定代理人已變更為午○○，應堪認
    定。故不得以財政部高雄市國稅局91年3 月29日財高稅資字
    第0910016333號函檢附之祥永公司自85年起至89年度營利事
    業所得稅結算申報書等相關稅捐稽徵資料，已記載午○○為
    祥永公司法定代理人，即認庚○○知情並同意變更。被上訴
    人主張庚○○倘至90年6 月仍以祥永公司負責人身分自居，
    豈有不知祥永公司88年度、89年度營利事業所得稅結算申報
    事宜之理云云（本院卷222 頁），不足為庚○○有事先同意
    將祥永公司法定代理人由其變更為午○○之論據。
  4.祥永公司於88年8 月間，固因與訴外人楊國顯有給付工資等
    民事事件，訴訟繫屬於高雄地院高雄簡易庭，於89年4 月間
    上訴並訴訟繫屬於該民事庭時，於審理期間祥永公司之法定
    代理人變更為午○○，固有判決書附卷（外放90年度自字第
    310 號卷41至46頁）。惟觀之88年度雄勞簡字第22號判決書
    ，該事件判決日期為89年2 月1 日，已在祥永公司法定代理
    人於88年7 月14日由庚○○變更為午○○之後，但該判決書
    仍記載法定代理人為庚○○。而楊國顯於原法院簡易庭駁回
    其請求後，向該院普通庭提起上訴，該院普通庭於89年8 月
    31日以89年度勞簡上字第3 號判決時，其法定代理人變更為
    午○○，訴訟代理人為蔡淑媛律師、歐陽志宏律師及陳里己
    律師（該2 判決書並未記載法定代理人變更承受訴訟事宜）
    ，故被上訴人主張由楊國顯與祥永公司訴訟時法定代理人有
    變更情形，可知庚○○事先同意並授權，亦無足採。
  5.庚○○係祥永公司之負責人兼司機，而其所駕駛車牌號碼XS
    -812號貨櫃車之行車執照，係由其自行保管等情，已據庚○
    ○自承（外放91年度上訴字1728號卷62頁）。而祥永公司於
    88年7 月14日法定代理人由庚○○變更為午○○後，公司有
    XS-812號、KG-140號（其後依序變更為X7-455號、X7-806號
    ）、XQ-776號（其後變更為X7-808號）、XR-452號（其後變
    更為X7-811號）、KG-122號（以上5 部車於88年9 月30日辦
    理負責人變更）、KY-852號（其後依序變更為X7-092號、X7
    -807號，於88年10月4 日理負責人變更）（外放98更(二)9 號
    卷2 至13頁、17至19頁、37至39頁、49至53頁），足見庚○
    ○所駕駛之XS-812號車非單獨由庚○○駕駛驗車換照，亦即
    午○○所稱：庚○○也有將身上的行照拿出來給謝經理統一
    拿去監理站辦理負責人變更云云（外放91年上訴1728號卷45
    頁背面）。而高雄市監理處88年8 月6 日88高市監三字第01
    3555號函可稽（本院卷152 至153 頁）函祥永公司稱：貴公
    司（行）申請汽車運輸營業執照更簽証，同意辦理，並自發
    文之日起二個月內，將所有車辦妥變更手續（請持核准函正
    本至本處第二科辦理），逾期依規定處罰9000元，該函並未
    要求辦理驗車手續，而依卷附之汽（機）車各項異動登記書
    上僅蓋用祥永公司及午○○印文，並無庚○○印文，故庚○
    ○雖有將其駕駛XS-812號車之行車執照交予祥永公司謝經理
    ，但商午○○並未事先經過庚○○事先同意變更祥永公司法
    定代理人，已如前述，則亦不能以庚○○將其駕駛之XS-812
    號車之行車執照交予謝經理，進而推認庚○○事先同意午○
    ○將祥永公司法定代理人變更。至於庚○○事後知悉（庚○
    ○自承於同年88年11月知悉，91年上訴1728號卷171 頁）而
    未立即提起本件訴訟或提起刑事自訴，亦不能因而認其已事
    後承認午○○先前未經其同意變更法定代理人之事宜，故被
    上訴人主張庚○○至遲於88年9 月30日知悉祥永公司負責人
    變更，若其仍為負責人，豈不會採取任何行動？故祥永公司
    負責人之變更，係經庚○○同意云云（本院卷222 頁），亦
    不可採。
八、綜上所述，庚○○依侵權行為規定，請求(一)午○○應將祥永
    公司之董事長登記及營利事業負責人登記，由午○○變更登
    記為庚○○。(二)未○○應將名下祥永公司股份3000股，其中
    2000股辦理移轉登記予甲○○○、己○○、辛○○、庚○○
    、戊○○、乙○○、申○○○、辰○○○、子○○、丑○○
    、癸○○、寅○○、卯○○公同共有。(三)巳○○應將名下祥
    永公司股份1500股辦理移轉登記予甲○○○。(四)壬○○應將
    名下祥永公司股份400 股辦理移轉登記予甲○○○。(五)丁○
    ○應將名下祥永公司股份100 股辦理移轉登記予甲○○○，
    為有理由，應予准許。原審為上訴人敗訴之判決，尚有未洽
    。上訴意旨指摘原判決不當，求予廢棄改判，為有理由。爰
    由本院予以廢棄改判，如主文第二項所示。兩造其餘攻擊防
    禦方法，經核與本院判決結果不生影響，爰不一一論述，附
    此敘明。
九、據上論結，本件上訴為有理由，依民事訴訟法第450條、第
    79條，判決如主文。
中    華    民    國    99    年    4    月    21    日
                            民事第六庭
                                審判長法官  許明進
                                法      官  徐文祥
                                法      官  李炫德
以上正本證明與原本無異。
如對本判決上訴，須於判決送達後20日內向本院提出上訴狀，其
未表明上訴理由者，應於上訴後20日內向本院提出上訴理由書（
均須按他造當事人之人數附繕本）。上訴時應提出委任律師或具
有律師資格之人之委任狀，並依附註條文規定辦理。
中    華    民    國    99    年    4     月    22    日
                                書  記  官  盧雅婷
附註：
民事訴訟法第466 條之1 ：
對於第二審判決上訴，上訴人應委任律師為訴訟代理人，但上訴
人或其法定代理人具有律師資格者，不在此限。
上訴人之配偶、三親等內之血親、二親等內之姻親，或上訴人為
法人、中央或地方機關時，其所屬專任人員具有律師資格並經法
院認適當者，亦得為第三審訴訟代理人。
第1 項但書及第2 項情形，應於提起上訴或委任時釋明之。

司法院資訊處製作；財團法人民間司法改革基金會備份。
